臺灣苗栗地方法院民事簡易判決　　　　 93年度苗簡字第275號
原　　　告　丙○○
　　　　　　　　　　　　5號
訴訟代理人　廖宜祥律師
被　　　告　丁○○
　　　　　　　　　　　　3號
　　　　　　甲○○
　　　　　　　　　　　　10號.
訴訟代理人　乙○○
上列當事人間請求分割共有物事件，本院於民國94年9 月14日言
詞辯論終結，判決如下：
    主    文
原告與被告丁○○、甲○○共同共有坐落於苗栗縣竹南鎮○○○○段第六二之一八地號土地，地目田，面積則有七二二 平方公
尺，應依附圖所示原告主張分割方案分割，各共有人分得之位置
及面積，如附表一所示。
訴訟費用依附表二所示之比例分擔。
    事實及理由
一、原告起訴主張坐落於苗栗縣竹南鎮○○○○段第62之18地號
    土地，其地目為田，面積則有722 平方公尺，為兩造所共有
    （以下簡稱系爭共有土地），其應有部分各為原告丙○○31
    01／32448 ；被告丁○○22047 ／32448 ；被告甲○○為73
    00／32448 ，兩造就上開土地並無不能分割之特約，該土地
    亦無不能分割之情形，經多次協議分割未果，爰依民法第82
    3 條之規定提起本件訴訟，請求准予裁判分割，並聲明如主
    文第1 項所示。
二、被告丁○○，則同意原告之主張。
三、被告甲○○則以原告無權占有系爭共有土地多年，並在其上
    搭建鐵皮房屋，若依原告所主張之分割方案，被告甲○○所
    分得之土地過於狹長不利使用，應依附圖所示被告主張分割
    方案為妥等語置辯。
四、查系爭共有土地，為兩造共有，其地目、面積、共有人及應
    有部分，如原告前開主張，為兩造所不爭執之事實，復有土
    地登記簿謄本，堪信為真。
五、按各共有人得隨時請求分割共有物。但因物之使用目的不能
    分割或契約定有不分割之期限者，不在此限；又共有物分割
    之方法，不能協議決定者，法院得因任何共有人之聲請，命
    為分配，民法第823 條第1 項、第824 條第2 項定有明文。
    經查：系爭共有土地並無因物之使用目的不能分割或契約定
    有不分割之期限之情形，為兩造所不爭執，且原告訴請分割
    前開共有物，被告甲○○即當庭表示並不願意依原告所提之
    分割方案分割，應依被告甲○○所提之分割方案為之等語以
    觀，顯見無協議決定分割方法之可能。從而，原告依上開規
    定，訴請裁判分割共有物，於法應予准許。
六、系爭共有土地之分割方法，本院斟酌如下：
  (一)系爭共有土地本係一袋地，對外並無適宜的聯絡通道，其上
    有原告及被告丁○○搭建鐵皮房屋，業經本院勘驗現場核實
    ，製有勘驗筆錄、現場照片及苗栗縣竹南地政事務所於94年
    4 月12日鑑測繪有複丈成果圖在卷可按（分見原審卷第40、
    108、115 頁）。
  (二)參酌系爭共有土地地目為田、兩造之意願及如何增加土地經
    濟效用等情，應以如附圖原告主張之分割方案分割後之土地
    地形均成方正格局適於日後耕作，可增加經濟利用價值。
  (三)原告與被告丁○○為兄弟關係，對於系爭土地之利用與分割
    均有共識，渠等於系爭共有土地已有建物，而分割共有物判
    決，應以維持土地使用現狀，且擇損害最少之方式為其原則
    ，參酌系爭共有土地上建物於拆除後生影響建物主結構最小
    且拆除面積最少之範圍等情，如將系爭共有土地之分割線採
    被告甲○○之分割方式，已有建物之結構受損甚劇。縱然系
    爭共有土地如何使用，未有分管協議，而原告與被告丁○○
    搭建鐵皮屋未經全體共有人之同意，而原告與被告甲○○間
    尚有拆屋還地繫屬於本院93年度訴字第138 號審理中，然此
    僅為共有人間就系爭共有土地之使用收益間有所爭執，並無
    礙於本院上開認定。
  (四)綜上所述，本院基於整體經濟利益、共有物之性質，衡諸分
    割後之效益，使用情形及共有人之主觀意願，基於公平原則
    ，審酌前開各節等情，仍認以如附圖所示原告所主張之分割
    方法，允為公平妥當，爰判決如主文。
七、訴訟費用負擔之依據：分割共有物糾紛，核其性質，兩造本
    可互換地位，則原告提起本訴雖依法有據，然被告之應訴又
    為法律規定所不得不然，其抗辯自為伸張或防衛權利所必要
    ，本院認應由兩造依比例分擔訴訟費用較為允恰，爰依民事
    訴訟法第80條之1，判決如主文第2項所示。
中　　華　　民　　國　　94　　年　　9 　　月　　28　　日
                  苗栗簡易庭法　 官    吳振富
正本係照原本作成。
如對本判決上訴，須於判決送達後廿日內向本院提出上訴狀。
                         法院書記官    陳玲誼
中　　華　　民　　國　　94　　年　　9 　　月　　28　　日
附表一：法院認為應以附圖原告主張之分割方案，各共有人間分
        得之位置及面積。
┌───┬────────┬─────────┬───────────────────┬
│      │                │                  │分   得   之   位   置   及   面 　積 │
│編號  │共有人姓名      │坐   落   地   段 ├──────────┬────────┤
│      │                │                  │地　號（62之18）    │面積（平方公尺）│
├───┼────────┼─────────┼──────────┼────────┼
│ 一   │原告丙○○      │苗栗縣竹南鎮○○段│附圖紅色部分        │69              │
│      │                │頂大埔小段        │                    │                │
├───┼────────┼─────────┼──────────┼────────┤
│ 二   │被告丁○○      │同上              │附圖黃色部分        │490.57          │
│      │                │                  │                    │                │
├───┼────────┼─────────┼──────────┼────────┼
│ 三   │被告甲○○      │同上              │附圖綠色部分        │162.43          │
│      │                │                  │                    │                │
├───┼────────┼─────────┼──────────┼────────┤
附表二：訴訟費用比例負擔。
┌────────┬─────────┐
│當事人姓名      │應負擔之比例      │
├────────┼─────────┤
│原      告      │ 3101／32448      │
├────────┼─────────┤
│被告丁○○      │22047／32448      │
├────────┼─────────┤
│被告甲○○      │7300／32448       │
├────────┼─────────┤
